臺灣臺南地方法院刑事判決
111年度交訴字第158號
公  訴  人  臺灣臺南地方檢察署檢察官
被      告  簡至傼


選任辯護人  裘佩恩律師
            楊志凱律師
上列被告因過失致死等案件，經檢察官提起公訴（111年度調偵
字第1298號），本院判決如下：
    主  文
簡至傼血液中酒精濃度達百分之零點零伍以上而駕駛動力交通工
具，因而致人於死，處有期徒刑貳年。緩刑參年，並應於本判決
確定之日起壹年內向公庫支付新臺幣伍萬元。
    事  實
一、簡至傼於民國111年1月30日1時許起至同日不詳時間止，與
    友人陳羿妤在臺南市○○區○○路00號之錢櫃KTV共同飲酒後，
    簡至傼明知應注意飲用酒類後，吐氣所含酒精濃度達每公升
    0點25毫克以上，即不得駕駛動力交通工具，卻仍於同日8時
    許駕駛車牌號碼000─5260號自小客車（下稱BHY─5260號車）
    搭載陳羿妤行駛於道路，嗣於同日9時55分許行經臺南市新
    化區台20線17點1公里處時，當時天候晴、日間有自然光線
    、路面為乾燥無缺陷之柏油路面、無障礙物、視距良好，客
    觀上並無不能注意之情事，惟簡至傼因受酒精影響而睡著，
    遂不慎失控而致BHY─5260號車撞擊路樹，使陳羿妤受有頭頸
    部鈍挫傷導致中樞神經衰竭，經送醫急救仍不治死亡，簡至
    傼則經送醫之醫院檢驗其血液中酒精濃度達147mg/dl即百分
    之0點147（相當於吐氣所含酒精濃度達每公升0點73毫克）
    ，而查獲上情。
二、案經陳羿妤之兄陳享昭訴由臺灣臺南地方檢察署檢察官偵查
    起訴。
    理  由
一、本判決下列所引用之各項證據，檢察官、辯護人及被告簡至
    傼均同意作為證據，且本院審酌各該證據作成之客觀環境及
    條件，均無違法或不當取證或其他顯不可信之情形，作為證
    據使用皆屬適當，依刑事訴訟法第159條之5之規定，均有證
    據能力。
二、訊據被告對於上揭事實均坦承不諱，核與告訴人陳享昭於司
    法警察調查中、偵訊中之陳述情節相符，並有附表所示之非
    供述證據可稽，事證明確，被告犯行洵堪認定。
三、論罪科刑部分：
  ㈠按刑法第185條之3第2項加重結果犯之立法理由，係為維護交
    通安全，防止交通事故之發生，並考量酒後駕車足以造成注
    意力減低，升高重大違反交通規則之可能性，惟現行刑法對
    於行為人酒後駕車肇事致人於死或重傷，因數罪併罰結果，
    仍不足以非難酒駕肇事致人於死或重傷之惡性，乃增訂此條
    項加重結果犯之規定，以期有效遏阻酒駕行為，維護民眾生
    命、身體及財產安全等情，可見本條項之立法目的，係有意
    將酒後駕車肇事致人於死或重傷之處罰，以刑法第185條之3
    第2項之規定，取代同條第1項與同法第276條或第284條併合
    處罰之意，故於此種情形，應依法條競合優先適用刑法第18
    5條之3第2項之規定處斷。核被告所為，係犯刑法第185條之
    3第1項第1款、第2項之血液中酒精濃度達百分之0點05以上
    而駕駛動力交通工具因而致人於死罪。
  ㈡次按道路交通管理處罰條例第86條第1項於86年1月22日修正
    為：「汽車駕駛人，無駕駛執照駕車、酒醉駕車、吸食毒品
    或迷幻藥駕車、行駛人行道或行經行人穿越道不依規定讓行
    人優先通行，因而致人受傷或死亡，依法應負刑事責任者，
    加重其刑至2分之1」，斯時刑法對於酒後駕車肇事致人於死
    之行為，並未設有特別處罰規定，仍係適用刑法第276條之
    過失致人於死罪，故為針對過失程度較為重大之酒後駕車行
    為予以嚴懲，始有上揭加重規定，然立法者於100年11月30
    日即增訂刑法第185條之3第2項之服用酒類駕車肇事致人於
    死罪，已針對酒後駕駛車輛肇事致人於死之行為，課予較過
    失致人於死罪高出甚多之刑度，足見立法者已經針對此一行
    為之危險性與可罰性予以特別加重，為免重複評價，自無庸
    再依道路交通管理處罰條例第86條第1項規定加重其刑。
  ㈢又具有裁判上一罪或實質上一罪關係之犯罪，苟全部犯罪未
    被發覺前，行為人僅就其中一部分犯罪自首，仍生全部自首
    之效力（最高法院106年度台上字第2220號、第386號判決意
    旨參照）。被告肇事後留在現場，於職司犯罪偵查之公務員
    尚未發覺其犯行前，向到場處理之臺南市政府警察局新化分
    局交通分隊警員承認為肇事人而接受裁判等情，有臺南市政
    府警察局新化分局交通分隊道路交通事故肇事人自首情形紀
    錄表、臺南市政府警察局新化分局111年9月19日南市警化交
    字第1110527400號函附之報告書各1份可憑（見111年度相字
    第282號卷第119頁，審卷第69至71頁），則因刑法第185條
    之3第2項前段之血液中酒精濃度達百分之0點05以上駕駛動
    力交通工具因而致人於死罪，乃結合血液中酒精濃度達百分
    之0點05以上駕駛動力交通工具罪及過失致死罪之構成要件
    ，而為實質上一罪，揆諸前揭說明，業合乎刑法第62前段所
    指對於未發覺之罪自首而受裁判之要件，且被告坦認並供出
    車禍發生過程，助益犯罪事實之偵查釐清，堪認其自首係出
    於內心悔悟，故依刑法第62條前段規定減輕其刑。
  ㈣爰審酌被告明知應注意飲用酒類後，吐氣所含酒精濃度達每
    公升0點25毫克以上，即不得駕駛動力交通工具，且因酒精
    成分對人之意識、控制能力會有不良影響，飲酒後將導致對
    周遭事物之辨識及反應能力降低，對往來之公眾及駕駛人自
    身皆具有高度之危險性，政府亦三申五令多方宣導酒後不能
    駕駛動力交通工具，詎仍未加注意而在飲用酒類已達血液中
    酒精濃度達147mg/dl即百分之0點147，而相當於吐氣所含酒
    精濃度達每公升0點73毫克之狀況下，執意開車上路，終因
    酒精作用影響意識、注意力及控制力，不慎肇生本件交通事
    故而致被害人陳羿妤死亡，造成生命喪失而無從彌補之情事
    ，使被害人之親人承受無法挽救之遺憾，然念及被告於偵查
    中及審理中均知坦承犯行而未隱瞞卸責，未無端耗費司法資
    源，且於偵查中即與被害人家屬達成調解並履行賠償，有臺
    南市中西區公所111年6月2日南中西民字第1110386504號函
    附臺南市○○區○○○○○000○○○○○0000號調解筆錄、新化區農會
    匯款申請書各1份可參（見111年度調偵字第1298號卷第3至5
    、12之2頁），容見被告存有積極彌補過錯之心意，犯後態
    度堪稱良好，復兼衡被告自述其係高中畢業、無子女、從事
    臨時工而須扶養父母及分擔家中開銷之智識程度、家庭及經
    濟狀況等一切情狀，量處如主文所示之刑。
  ㈤次按刑法第74條第1項第2款所稱「5年以內」未曾因故意犯罪
    受有期徒刑以上刑之宣告，應以後案宣示判決之時，而非以
    後案犯罪之時，為其認定之基準，即後案「宣示判決時」既
    已逾前案有期徒刑執行完畢或赦免後5年以上，若符合緩刑
    之前提要件，經審酌後，認其所宣告之刑以暫不執行為適當
    者，仍非不得宣告緩刑（最高法院92年度第18次刑事庭會議
    決議意旨參照）。被告固曾於103年間因詐欺案件，經法院
    判處有期徒刑2年5月確定，然於105年4月28日假釋，並於10
    6年4月3日保護管束期滿而視為執行完畢後，5年以內未曾因
    故意犯罪受有期徒刑以上刑之宣告，有臺灣高等法院被告前
    案紀錄表1份可稽，其因一時失慮而罹犯罪，然知坦承犯行
    而深表悔意，且與被害人家屬達成調解及履行賠償，並獲被
    害人家屬之不予追究及同意給予被告緩刑之機會，有前開臺
    南市○○區○○○○○000○○○○○0000號調解筆錄1份可憑，信經本次
    偵查、審理程序，被告當知所警惕而無再犯之虞，本院因認
    上開所宣告之刑以暫不執行為適當，爰依刑法第74條第1項
    第2款規定，併予諭知緩刑3年，又考量被告酒後駕車肇事致
    人於死，顯見其法治觀念有所欠缺，為使其於緩刑期間內，
    能深知戒惕，避免緩刑宣告遭到撤銷，本院乃認除前開緩刑
    宣告外，另依刑法第74條第2項第4款之規定，命被告應於本
    判決確定後1年內，向公庫支付新臺幣（下同）50,000元，
    使被告確切明瞭其行為之不當與危險性，並培養正確法治觀
    念，以期符合本件緩刑目的。又緩刑之宣告，係國家鑒於被
    告能因知所警惕而有獲得自新機會之期望，特別賦予宣告之
    刑暫不執行之恩典，若被告在緩刑期間，又再為犯罪或其他
    符合法定撤銷緩刑之原因（例如未於本判決確定後1年內向
    公庫支付上開款項），均將產生撤銷本件緩刑宣告而仍須執
    行所宣告之刑之後果，被告務必切實銘記在心，警惕慎行，
    以免喪失自新之機會。
據上論斷，依刑事訴訟法第299條第1項前段，刑法第185條之3第
1項第1款、第2項、第62條前段、第74條第1項第2款、第74條第2
項第4款，判決如主文。
本案經檢察官蘇烱峯到庭執行職務
中　　華　　民　　國　　111 　年　　10　　月　　31　　日
                  刑事第十一庭審判長法  官   陳威龍

                                    法  官   張婉寧

                                    法  官　 陳嘉臨
以上正本證明與原本無異。
如不服本判決應於收受本判決後20日內向本院提出上訴書狀，並
應敘述具體理由。其未敘述上訴理由者，應於上訴期間屆滿後20
日內向本院補提理由書狀（均須按他造當事人之人數附繕本）「
切勿逕送上級法院」。 
 　　　　　　　　　　　　　　　　　 書記官   黃瓊蘭
中　　華　　民　　國　　111 　年　　11　　月　　1 　　日
附錄論罪科刑法條：
刑法第185條之3第1項第1款、第2項：
駕駛動力交通工具而有下列情形之一者，處3年以下有期徒刑，
得併科30萬元以下罰金：
一、吐氣所含酒精濃度達每公升零點二五毫克或血液中酒精濃度
    達百分之零點零五以上。
因而致人於死者，處3年以上10年以下有期徒刑，得併科2百萬元
以下罰金；致重傷者，處1年以上7年以下有期徒刑，得併科1百
萬元以下罰金。

附表：非供述證據（以下「相字卷」為111年度相字第282號卷）
陳羿妤及被告之衛服部臺南新化分院急診生化檢驗檢驗結果各1
份（相字卷第21、161頁）
陳羿妤之衛服部臺南新化分院診斷證明書1份（相字卷第23頁）
車輛詳細資料報表1份（相字卷第33頁）
現場及車損照片20張（相字卷第41至59頁）
監視器錄影畫面截圖2張（相字卷第61頁）
行車紀錄器畫面截圖2張（相字卷第63頁）
臺灣臺南地方檢察署111南相字第282號相驗屍體證明書1份（相
字卷第71頁）
臺灣臺南地方檢察署檢驗報告書1份（相字卷第73至81頁）
道路交通事故現場圖、道路交通事故調查報告表㈠㈡各1份（相字
卷第135、137至139頁）
臺南市政府警察局舉發違反道路交通管理事件通知單影本1份（
相字卷第169頁）
監視錄影暨行車紀錄器錄影檔案光碟1片（相字卷存放袋）